臺灣臺北地方法院民事判決　　　　　　 94年度簡上字第534號
上　訴　人　丙○○
兼訴訟代理人　乙○○
被上訴人　　一綺電子企業股份有限公司
法定代理人　甲○○
訴訟代理人　李岳祥律師
　　　　　　蔡文彬律師
上列當事人間請求履行和解事件，上訴人對於中華民國94年7月2
9日本院臺北簡易庭93年度北簡字第14697號第一審判決提起上訴
，本院於94年12月13日言詞辯論終結，判決如下：
    主  文
原判決廢棄。
被上訴人在第一審之訴駁回。
第一、二審訴訟費用由被上訴人負擔。
    事實及理由
一、被上訴人主張：上訴人丙○○前於民國92年6月間任職被上
    訴人公司擔任國貿專員，詎其利用職務之便獲悉被上訴人廠
    商及客戶資料，並將之洩漏予他人，經被上訴人報警查獲。
    被上訴人與同時洩漏公司資料之訴外人張城銘及丙○○分別
    於93年2月16日及17日簽訂和解書及切結書，渠二人坦承上
    述非行，願意給付被上訴人和解金新臺幣（下同）20萬元，
    並保證從今以後絕對不再有損及被上訴人公司權益之行為，
    若有違反張城銘即需再給付被上訴人200萬元，丙○○需再
    給付被上訴人300萬元，丙○○部分並由上訴人乙○○擔任
    其連帶保證人。詎丙○○為免遭刑事訴追，竟虛與委蛇與被
    上訴人洽談和解，然上訴人二人迄今尚未給付上開20萬元，
    嗣由臺灣臺北地方法院檢察署檢察官於93年10月18日以93年
    度偵字第13332號背信案件提起公訴在案。丙○○復於刑事
    偵查中主張雙方已有和解以圖脫身，於本件訴訟又欲以此免
    除己身賠償之責。查丙○○於竊取被上訴人之商業機密資料
    後與被上訴人同時簽有和解書、切結書，細繹二者內容係同
    時簽約，惟就相同事由作出不同之損害額賠償約定（切結書
    約定賠償20萬元，和解契約約定賠償300萬元），此為二契
    約矛盾之處，是二契約之文字自無法表明當事人真意至灼，
    自須別事探求簽約當事人真意。丙○○為竊取公司機密之主
    謀，犯後態度不佳，被上訴人斷無可能同意同時洩漏被上訴
    人公司機密之張城銘賠償20萬元，而丙○○無須負擔任何賠
    償。況丙○○以電子郵件承認應履行系爭和解契約並賠償被
    上訴人20萬元。證人李麗麗、許淑靜亦證述上訴人同意賠償
    20 萬元等情。爰依兩造所訂上開切結書之法律關係，訴請
    判決上訴人連帶賠償被上訴人20萬元及自起訴狀繕本送達上
    訴人之翌日起至清償日止，按年息5%計算利息等語。
二、上訴人則以：丙○○並未與張城銘共同竊取被上訴人公司資
    料，況在未經審判證明丙○○有罪確定前，丙○○應受無罪
    推定原則之保護。實則真正「竊取」被上訴人公司資料只有
    張城銘一人，丙○○只不過是為了被上訴人公司利益而傳真
    兩份文件予訴外人張錦文，而遭被上訴人公司誤會，嗣經丙○○於93年2月17日向被上訴人公司負責人甲○○說明清楚
    後，確認丙○○並無「竊盜」之行為，只是行政上的疏失，
    因而，只要求丙○○爾後不得再任意將公司資料傳真予第三
    人，並由甲○○自行將大然法律事務所所擬定的「切結書」
    與「和解契約」予以修改。切結書之內容為：「立切結書人
    丙○○，在此保證我個人，絕不再做出損及公司權益及營運
    之言行。本人對於自己所犯之過錯深具悔意，承蒙公司大量
    給予本人自新機會，本人絕對痛改前非，並盡一切努力配合
    公司作業，保證決不再犯，若有違背，願接受法律制裁，乙
    方並賠償甲方新臺幣貳拾萬元整。」等語，丙○○及乙○○
    並未允諾賠償20萬元予被上訴人。另丙○○及乙○○簽立之
    和解契約，被上訴人只有在丙○○違反該和解契約第1條至
    第4條之任一條款時，始得向上訴人二人請求賠償300萬元，
    是上訴人二人所簽立上開切結書及和解契約，均附有「丙○○違背絕不再犯之保證」及「丙○○違反和解契約中之任一
    條款」之停止條件，且所附條件均尚未成就，被上訴人之訴
    為無理由。至於張城銘如何與被上訴人簽立切結書及和解契
    約，乃其個人之行為，與上訴人無涉，何況張城銘為「竊盜
    犯」，應負刑事責任，丙○○並非「竊盜犯」，只有行政上
    的疏失，「本質」上兩者本就不同，在「處理」上當然也不
    相同。上訴人所簽訂之「切結書」及「和解契約」，其修正
    內容均為被上訴人公司負責人甲○○所親自擬定而經證人許
    淑靜證述在卷，以甲○○具有「碩士」學歷及身為公司負責
    人之身分，豈有不了解修改後的法律效果為何？系爭切結書
    及和解契約為附有停止條件之法律行為，文義明白，毋須反
    捨契約文字、別事探求、更為曲解。證人李麗麗為甲○○之
    妻子，身任公司經理，又要上訴人簽訂系爭切結書及和解契
    約，所為證言當然不具可信性，證人許淑靜現仍任職被上訴
    人公司會計，兩造討論當時並不在場，亦未參與討論，只是
    進入辦公室處理事情而已，其證言自不得作為不利於上訴人
    之證據。被上訴人提出附卷以丙○○為名之電子郵件及磁帶
    紀錄，從外觀以肉眼視之，均為直接列印於紙張上之文字，
    而此種列印，任何人皆可以電腦偽造，上訴人否認該部分之
    形式及實質上真正，丙○○未曾發出該份電子郵件予任何人
    ，亦否認磁帶紀錄上的IP位址為丙○○所有，丙○○不可能
    於93年2月24日發出該份電子郵件之後，又於93年3月19日發
    出與上開內容完全相反的電子郵件予被上訴人，且二份電子
    郵件簽名模式亦不相同，其一為「Michael」另一為「Micha
    el Yu」，再亞太公司提供CM上網用戶之IP位址為浮動式的
    ，故並無專屬個人之IP位址，且被上訴人所舉之IP值「210.
    202.1.124」、「210.85.56.1 11」均非丙○○所屬，亦有
    丙○○函查及亞太公司函覆的電子郵件可資證明。
三、原審判決上訴人應連帶給付被上訴人20萬元，及上訴人丙○○自93年4月16日起，上訴人乙○○自93年7月1日起，均至
    清償日止，按年息5%計算之利息。並依職權宣告假執行及供
    擔保免為假執行。上訴人不服提起上訴，於本院聲明如主文
    所示。被上訴人答辯聲明為駁回上訴。
四、被上訴人主張丙○○前因涉嫌背信，兩造曾於93年2月17日
    在被上訴人公司成立和解，丙○○除簽訂和解契約外，另簽
    訂切結書，均由乙○○為連帶保證人。其後被上訴人提起刑
    事告訴，業經台灣台北地方法院檢察署以93年度偵字第1333
    2號提起公訴等情。為上訴人所不爭執，復有和解契約、切
    結書及起訴書附卷可稽，堪信為真實。茲兩造所爭執者為上
    訴人簽訂切結書記載賠償被上訴人20萬元是否以丙○○「並
    盡一切努力配合公司作業，保證決不再犯，若有違背」作為
    停止條件？茲詳述如後：
五、按解釋契約，固須探求當事人之真意，不能拘泥於契約之文
    字，但契約文字業已表示當事人之真意，無須別事探求者，
    即不得反捨契約文字而更為曲解；最高法院17年上字第1118
    號判例可資參照。本件切結書內容為「立切結書人丙○○，
    在此保證我個人，絕不再做出損及公司權益及營運之言行。
    本人對於自己所犯之過錯深具悔意，承蒙公司大量給予本人
    自新機會，本人絕對痛改前非，並盡一切努力配合公司作業
    ，保證決不再犯，若有違背，願接受法律制裁，乙方並賠償
    甲方新台幣貳拾萬元整。」，有切結書可稽。經查：
（一）依上開文字記載自「立切結書人．．．，絕不再做出損及
      公司權益及營運之言行。」為一完整句子，並加上句號。
      之後「本人對於自己所犯之過錯深具悔意．．．，並盡一
      切努力配合公司作業，保證決不再犯，若有違背，願接受
      法律制裁，乙方並賠償甲方新台幣貳拾萬元整。」為另一
      完整句子，並加上句號。而「本人絕對痛改前非，並盡一
      切努力配合公司作業，保證決不再犯，若有違背，願接受
      法律制裁，乙方並賠償甲方新台幣貳拾萬元整。」之間標
      點符號均是「，」，而無任何「。」出現，故依切結書文
      字係丙○○「並盡一切努力配合公司作業，保證決不再犯
      」為法律要件，如丙○○有所違背，願接受法律制裁並賠
      償被上訴人20萬元則為違背之法律效果。從切結書文字及
      文義，業已表示當事人真意，係以丙○○違背切結書內容
      再犯為賠償20萬元之要件甚明。
（二）丙○○於94年12月13日言詞辯論時陳稱兩造所簽訂和解契
      約及切結書是以張城銘與被上訴人簽訂和解契約及切結書
      為草稿，經雙方協商斟酌後才擬定，被上訴人還傳真給律
      師事務所確認後才簽的。另張城銘在被上訴人公司擔任經
      理，已在公司服務四年，丙○○在被上訴人公司擔任業務
      ，直至簽訂和解契約時才任職七個月等情，被上訴人對於
      丙○○及張城銘在被上訴人公司職務、服務年資、張城銘
      和解契約及切結書為大然法律事務所所擬、上訴人和解契
      約及切結書係以張城銘和解契約及切結書為草稿，經雙方
      協商後才擬定並不爭執，並經證人許淑靜證述在卷，惟陳
      稱因為雙方談完已經很晚了，律師事務所已經下班，所以
      沒有傳回給律師事務所再看過及實際上能碰到文件者為張
      城銘等情。本件係張城銘先與被上訴人簽訂和解契約、切
      結書後之翌日，上訴人才與被上訴人簽訂和解契約及切結
      書，之後被上訴人才另提起刑事告訴，並非先提起刑事告
      訴後兩造才簽訂和解契約及切結書，業經兩造確認無誤。
      依據張城銘與被上訴人於93年2月16日簽訂和解契約及切
      結書記載張城銘願意賠償被上訴人20萬元，張城銘若違反
      和解契約任一條款將賠償被上訴人200萬元。有該和解契
      約及切結書附卷可佐。既然張城銘和解契約及切結書為律
      師事務所人員所擬定，上訴人如與張城銘一樣同意立即賠
      償20萬元，如有違反和解契約任一條款將賠償300萬元，
      則僅須將切結書及和解契約有關金額部分修改即可，何必
      再經過兩造折衝協商斟酌後才擬定上訴人之和解契約及切
      結書？又張城銘係被上訴人公司經理，服務年資較長，且
      係掌控接觸營業文件之人，丙○○職務較低、年資較短，
      接觸營業文件不易，其賠償反而較張城銘為多，亦與經驗
      常情有違。上訴人和解契約及切結書約定丙○○違反和解
      契約任一條款或違背切結書約定，將賠償被上訴人300萬
      元及20萬元，正因為上訴人未如張城銘同意立即賠償被上
      訴人20萬元，所以將和解契約賠償金額提高300萬元及切
      結書賠償20萬元設有「保證決不再犯，若有違背，願接受
      法律制裁」為條件，以加重及確保丙○○不會再犯，切結
      書之約定乃進一步之確保。兩造才需要將張城銘原有和解
      契約及切結書經過許久折衝、協商、斟酌後才擬定。
（三）張城銘於93年2月16日簽訂之「切結書」及「和解契約」
      上記載「立切結書人張城銘前曾與丙○○『共同竊取』一
      綺電子企業股份有限公司之營業秘密資料」、「乙方因與
      公司同事丙○○『共同竊取』公司機密資料」。上訴人於
      93 年2月17日即翌日簽訂「切結書」及「和解契約」上則
      記載「立切結書人丙○○在此保證我個人，絕不再作出損
      及公司權益及營運之言行」、「乙方保證絕不再做出損及
      公司權益及營運之言行」，上訴人所簽訂「切結書」及「
      和解契約」並沒有「共同竊取」字樣，此觀二份切結書、
      和解契約自明。而被上訴人於93年3月31日支付命令聲請
      狀中「原因及事實」亦記載：「緣相對人（即丙○○）曾
      為聲請人之職員，因執行業務時私自將聲請人之客戶及相
      關營業機密資料外洩，有損公司權益及營運。」，亦未提
      及丙○○有「共同竊取」公司資料情事。參酌證人張錦文
      於原審93年12月3日言詞辯論時證稱：我在現場時聽到李
      麗麗及甲○○跟我、上訴人二人講到不需要賠償但是要保
      證，保證離職後不要傷害公司的事情等語。證人許淑靜於
      原審94年3月16日言詞辯論時證稱：上訴人與老闆討論時
      我不在場，切結書內容是老闆告訴我，「保證決不再犯，
      若有違背願接受法律制裁」，為何這樣寫，我不清楚，我
      只是照打而已等語。則上訴人抗辯其向被上訴人詳為解釋
      後，被上訴人瞭解真實情形，並確定不需要賠償，但是要
      保證之和解原則，才簽訂和解契約之辯解，尚堪符合，應
      屬非虛。至於證人李麗麗為被上訴人法定代理人甲○○之
      妻，又係被上訴人公司經理，其立場與上訴人相反，證詞
      難免有所偏頗；證人許淑靜既不在場聽聞，則其證述上訴
      人同意賠償20萬元之證詞部分，顯非其親自見聞之事實而
      不可採。是綜觀和解契約、切結書之文義及證人張錦文證
      詞，則證人李麗麗、許淑靜證述上訴人同意賠償20萬元證
      詞部分尚有疑義而不足採。
（四）被上訴人另以丙○○寄發電子郵件同意分期清償，顯見丙○○同意賠償20萬元等語。惟上訴人否認該電子郵件及磁
      帶紀錄之形式及實質之真正。再者：被上訴人主張之93年
      2月24日寄發電子郵件與丙○○93年3月19日寄發電子郵件
      內容完全相反，態度截然不同，署名一為「Michael」，
      另一為「Michael　Yu」，並不相同。且被上訴人所舉之
      IP值「210.202.1.124」、「210.8 5.56.111」均非丙○○所屬，亦有丙○○函查及亞太公司函覆的電子郵件可資
      證明。被上訴人並無其他證據證明該同意分期清償之電子
      郵件確為丙○○所寄發，自不足為不利於上訴人之認定。
（五）綜上，被上訴人既無法舉證證明丙○○有違背切結書所設
      條件之情事，則被上訴人請求上訴人連帶賠償20萬元及法
      定遲延利息，自屬無據，應予駁回。
六、綜上所述，上訴人抗辯切結書以「保證決不再犯，若有違背
    」作為賠償被上訴人20萬元之條件自屬可信，被上訴人主張
    為不足採。從而，被上訴人本於切結書法律關係，請求上訴
    人連帶賠償被上訴人20萬元及其法定遲延利息為無理由，不
    應准許。原審判命上訴人應連帶給付被上訴人20萬元，及丙○○自93年4月16日起，乙○○自93年7月1日起，均至清償
    日止，按年息5%計算之利息。並依職權宣告假執行及供擔保
    免為假執行，自有未洽。上訴意旨指摘原判決不當，求予廢
    棄改判，為有理由。自應由本院予以廢棄，改判如主文第2
    項所示。
七、因本案事證已臻明確，兩造其餘主張陳述及所提之證據，經
    本院逐一審酌後，認均不影響本判決之結果，爰不再一一論
    述，附此敘明。
八、據上論結，本件上訴為有理由，依民事訴訟法第436條之1第
    3項、第450條、第78條，判決如主文。
中　　華　　民　　國　　94　　年　　12　　月　　27　　日
                  民事第四庭審判長法　官　林麗玲
                                  法  官  劉又菁
                  　 　　　　　　 法　官　薛中興
以上正本係照原本作成
不得上訴
中　　華　　民　　國　　94　　年　　12　　月　　27　　日
                      　          書記官　薛德芬
